最高法院民事判決　　　　　　　九十六年度台上字第五五二號
上　訴　人　暉煌環保工程有限公司
法定代理人　乙○○
訴訟代理人　劉啟輝律師
被 上訴 人　澎湖縣政府
法定代理人　甲○○
訴訟代理人　陳旻沂律師
上列當事人間請求損害賠償事件，上訴人對於中華民國九十五年
八月二十二日台灣高等法院高雄分院第二審判決（九十四年度上
字第二○五號），提起一部上訴，本院判決如下：
    主  文
原判決關於駁回上訴人請求給付新台幣壹佰拾壹萬參仟參佰元本
息之訴，及新台幣肆佰陸拾貳萬零壹佰零陸元本息之上訴，暨各
該訴訟費用部分廢棄，發回台灣高等法院高雄分院。
    理  由
本件上訴人主張：伊前繳交押標金新台幣（下同）二萬元，經競
標得標，於民國九十年三月二十八日與被上訴人就澎湖縣馬公市
停三、廣九、水源路、光明路及南海路外等五處平面式停車場（
下稱系爭停車場），簽訂委託經營契約（下稱系爭契約），取得
自同年五月一日起至九十三年四月三十日止，為期三年可營運、
管理系爭停車場，兼營擦車、兜售飲料等業務之權利後，已投入
大量人力物力，為營運作準備。詎經伊催告交付該停車場以供營
運，被上訴人竟予拒絕，並藉詞澎湖縣議會通過之「澎湖縣公有
路外停車場管理自治條例」（下稱系爭自治條例），無委外經營
之相關規定，片面不法解除系爭合約，而不為債務之履行，致伊
受有準備履行契約之損害九十七萬六千六百零六元，及因無法營
運所失之利益四百七十五萬六千八百元。伊不得已，已予解除該
契約。爰依債務不履行之法律關係，求為命被上訴人給付（賠償
）五百七十三萬三千四百零六元，及其中二百七十三萬三千四百
零六元自九十二年二月二十二日起，其餘三百萬元自九十四年七
月一日起，加付法定遲延利息之判決（上訴人另請求被上訴人返
還二萬元押標金部分，業經原審維持第一審所為上訴人勝訴之判
決，駁回被上訴人之上訴確定。至該押標金之「利息」部分，經
原審駁回上訴人之訴後，未據其聲明不服）。
被上訴人則以：因上訴人未繳足二萬九千元之履約保證金，依系
爭契約第十四條、第二十九條之約定，即令契約已完成用印，仍
不生效力。況該契約因系爭自治條例無委外經營之相關規定，而
陷於給付不能，伊已予以解除，上訴人猶依債務不履行之法律關
係，請求伊賠償損害，亦屬無理。其為準備履行契約而投入人力
物力之花費，並未依約徵得伊同意，且高估所失利益，請求伊賠
償該損害，尤屬無據等語，資為抗辯。
原審就第一審所命被上訴人給付上訴人一百十三萬三千三百元本
息之判決，除維持其中二萬元外，其餘（一百十一萬三千三百元
本息）則予廢棄，改判駁回上訴人之訴，並駁回上訴人對第一審
判決其敗訴部分（四百六十二萬零一百零六元本息）之上訴，係
以：兩造於九十年三月二十八日簽訂系爭契約，以上訴人繳交之
二萬元押標金充為履約保證金後，尚有履約保證金九千元未繳納
。嗣上訴人先後催告被上訴人將系爭停車場交其經營，經被上訴
人以系爭自治條例無委外經營之規定等由，予以拒絕，並解除該
契約等事實，為兩造所不爭執。依系爭契約第十四條、第二十九
條之約定，該契約附有上訴人應繳足履約保證金二萬九千元，及
完成契約簽訂用印後始生效力等，缺一不可之停止條件。乃上訴
人既不爭執僅繳交二萬元，其所稱欲繳交其餘九千元為被上訴人
所拒乙節，又未舉證以實其說，即應認系爭契約雖經雙方於九十
年三月二十八日完成用印，然因上訴人未繳足履約保證金，致條
件未成就，仍不生效力。從而，上訴人主張解除系爭契約，並依
債務不履行之法律關係，請求被上訴人賠償所受損害及所失利益
，均屬無據，不應准許等詞，為其判斷之基礎。
查系爭契約第十四條固約定，乙方（上訴人）應於簽約時繳交履
約保證金二萬九千元；並於第二十九條另約定，系爭契約自上訴
人繳交履約保證金，完成契約簽訂用印後，始生效力。惟上訴人
前繳納之押標金二萬元已用以抵充履約保證金，且系爭契約業經
兩造完成簽約用印，既為原審所確定之事實，可見上訴人尚非全
無繳交履約保證金，僅繳交不足而已。參酌被上訴人所屬觀光局
員工陳俊成證稱：簽約時伊在場，契約中雖有寫明當場要繳清二
萬九千元，但當時未收妥金額之原因，係因契約之正、副本有多
份，伊都是將契約交予廠商帶回去用印後，再交回縣府用印。為
了方便起見，所以廠商沒有當場把錢付清，縣府也沒有硬性要求
廠商一定要當場把錢繳清。伊承辦的業務中，縣府從不主動催告
廠商繳履約保證金（一審卷第二宗七六頁、七七頁）。及另一員
工莊光輝證述：履約保證金之事，正如陳俊成所言，縣府不會在
簽約當時要求廠商繳清款項各等語（同上卷宗七八頁）。則被上
訴人明知上訴人未繳足履約保證金，同意完成簽約用印，是否
猶可謂系爭契約因履約保證金繳交不足，尚不生效力？已非無疑
。況被上訴人既知上訴人履約保證金繳交不足於先，於未踐行區
區不足額九千元之催繳，即同意完成簽約用印於後，嗣再以上訴
人未繳九千元履約保證金為由，抗辯系爭契約不生效力，其行使
權利，履行義務，是否與誠實信用之原則無違？亦非無再事斟酌
之餘地。原審未遑詳查細究，遽為上訴人敗訴之判決，於法難謂
無違。其次，上訴人主張：(1)伊係在被上訴人同意之下，始未繳
清履約保證金。伊未繳足原書面契約所定之履約保證金，係兩造
簽約後合意變更之事項。(2)依證人陳俊成及莊光輝之證詞，均稱
未曾為履約保證金之催繳，足見履約保證金應繳納之期限，已因
現場當時狀況而有變更，非得僅以該定型化契約（系爭契約）之
記載為依據。況上訴人有二萬元押標金供抵繳（履約保證金），
又已付出諸多心力，豈有為區區九千元之履約保證金，陷己於不
利之理等語（原審卷五九頁；一審卷第二宗一○三頁、一○四頁
），經核均屬重要之攻擊防禦方法。原審恝置不論，遽為上訴人
不利之判決，自有判決不備理由之違法。上訴意旨，指摘原判決
為不當，求予廢棄，非無理由。又上訴人之請求如屬有理，其主
張被上訴人應分別自九十二年二月二十二日及九十四年七月一日
起加付法定遲延利息之依據何在？案經發回，宜併注意及之。
據上論結，本件上訴為有理由。依民事訴訟法第四百七十七條第
一項、第四百七十八條第二項，判決如主文。
中　　華　　民　　國　九十六　年　　三　　月　二十二　日
                      最高法院民事第四庭
                          審判長法官  蘇　茂　秋
                                法官  陳　碧　玉
                                法官  王　仁　貴
                                法官  劉　靜　嫻
                                法官  劉　福　來
      本件正本證明與原本無異
                                      書  記  官
中　　華　　民　　國　九十六　年　　四　　月　　九　　日
                                                      V
